最高法院刑事判決　　　　　　　　　　　　　　　九十三年度台上字第六二四五號
　　上訴人　尤登波
　　被　告　甲○○
右上訴人因自訴被告毀損建築物等罪案件，不服台灣高等法院台中分院中華民國九十
年十月三十日第二審判決（九十年度上訴字第一二三０號，自訴案號：台灣台中地方
法院八十九年度自字第九五０號），提起上訴，本院判決如左：
    主  文
原判決關於毀損建築物部分撤銷，發回台灣高等法院台中分院。
其他上訴駁回。
    理  由
一發回部分：
本件原判決以自訴意旨略以：被告甲○○損壞上訴人尤登波居住之東方明珠大樓結構
牆，私設鐵門，影響大樓結構安全，前經上訴人要求回復原狀並聲請調解以減少訟爭
，但被告態度頑劣，經二次調解通知均不到場，致調解不成立，該鐵門於地震前二年
即已作成，被告稱私設鐵門係因九二一地震後為逃生而設，與事實不符，認被告涉犯
刑法第三百五十三條之毀損建築物罪嫌。經審理結果，以第一審認被告犯罪不能證明
，而諭知無罪，為無不合，予以維持，駁回上訴人在第二審之上訴，固非無見。
惟查：按公寓大廈共用部分不得獨立使用供做專有部分，而公寓大廈基礎、主要樑柱
、承重牆壁、樓地板及屋頂之構造，並不得約定專用部分，公寓大廈管理條例第七條
第三款定有明文。又牆壁如係共用，並非被告單獨所有，倘有無端毀損之行為，而影
響他人房屋之安全，乃難謂非毀損他人建築物。本件上訴人主張被告毀損其居住之大
樓結構牆，影響大樓結構安全，並應送請鑑定等語（見原審卷第三十三頁）。如被告
所毀損之牆壁屬上訴人居住大樓之承重牆壁，依前揭法條之規定，即不得為專用部分
。原判決亦說明被告所設鐵門高約二公尺、寬約一公尺，位置在其房屋邊牆屬實。則
被告所毀損之牆壁是否屬該大樓之「承重牆壁」，其毀損該牆壁私設鐵門一座，是否
足以影響於大樓之安全？原審均未調查審認，遽行判決，自嫌速斷，難昭折服。上訴
意旨執以指摘原判決不當，非無理由，應認有發回更審之原因。
二駁回部分：
按刑事訴訟法第三百七十六條所列各罪之案件，經第二審判決者，不得上訴於第三審
法院，法有明文。本件上訴人因自訴被告妨害名譽等罪案件，就妨害名譽部分，原審
係依刑法第三百十條第二項、第一項論處罪刑，另上訴人係依刑法第三百三十五條、
第三百四十二條自訴被告涉犯侵占、背信罪嫌，核屬刑事訴訟法第三百七十六條第一
款、第三款、第五款之案件，依首開說明，既經第二審判決，自不得上訴於第三審法
院，上訴人竟復提起上訴，顯為法所不許，應予駁回。
據上論結，應依刑事訴訟法第三百九十七條、第四百零一條、第三百九十五條前段，
判決如主文。
中　　　華　　　民　　　國　　九十三　　年　　 十一 　　月　　二十五　　日
                              最高法院刑事第六庭
                                  審判長法官  吳　雄　銘
                                        法官  池　啟　明
                                        法官  石　木　欽
                                        法官  郭　毓　洲
                                        法官  吳　三　龍
      右正本證明與原本無異
                                              書  記  官
中　　　華　　　民　　　國　　九十三　　年　　 十一 　　月　　二十九　　日
                                                                     ｍ
